臺灣澎湖地方法院刑事判決
110年度簡上字第9號
上  訴  人  陳榆臻
即  被  告          

上列上訴人即被告因詐欺案件，不服本院中華民國110年8月13
日110年度馬簡字第53號第一審刑事簡易判決（原聲請簡易判決
處刑案號：110年度偵字第92號），提起上訴，本院管轄之第二
審合議庭判決如下：
    主  文
上訴駁回。
    理  由
一、本案經本院合議庭審理結果，認原審判決之認事用法及量刑
    均無不當，應予維持。本案犯罪事實、證據及理由，均引用
    原審刑事簡易判決（如附件）之記載。　　
二、被告上訴意旨略以：被告由祖母撫養長大，祖母過世後即一
    人獨自生活。被告雖為高中肄業，但係於社會底層艱難討生
    活，至今仍積欠健保費。被告於民國109年6月初，在臉書上
    看到國泰綜合證券股份有限公司之徵才訊息，後於LINE與「
    琴心ㄚ」聯絡上，對方說是正規合法的公司，將會至澎湖與
    被告簽約，並引薦公司財務「黃品茹」與被告聯繫，被告見
    與寄送存摺之收件人姓名「黃品茹」一致，便輕信對方。被
    告對證券交易不熟悉致誤判掉入陷阱，確實沒有幫助詐欺取
    財或幫助洗錢之故意等語。
三、經查，本院認定被告前揭所辯並不足採之理由，除引用原審
    判決所載外，並補充如下：
  ㈠金融帳戶為現今社會普遍使用之理財工具，民眾或公司團體
    如出具身分證明資料，皆可以存入最低開戶金額之方式申請
    開設金融帳戶，並無特殊限制，且亦得同時在不同金融機構
    申請多數存款帳戶使用，並無收購或承租他人帳戶使用之必
    要，此為眾所周知之事實。再者，金融帳戶之使用涉及申請
    人之財產權益及社會信用評價，故具有強烈之屬人性及隱私
    性，應以本人使用為原則，若非與本人有密切關係或特殊信
    賴關係，實無任意供他人使用之理。而金融帳戶與提款卡、
    密碼結合，尤具專有性，若交由不明人士使用，極易被利用
    為取贓之犯罪工具，若有交付個人帳戶或提款卡供他人使用
    之特殊情形，理當審慎查證後始行提供，並儘速要求返還。
    又邇來詐欺集團經常利用大量取得之他人存款帳戶隱匿其財
    產犯罪，以規避執法人員之查緝，進而掩飾、確保因自己犯
    罪所得之財物，類此在社會上層出不窮之詐欺取財、洗錢案
    件，迭經政府機關大力宣導促請民眾注意，書報雜誌、影音
    媒體對此亦多所報導，為眾所周知之情事，故謹慎保管自己
    申辦之金融帳戶，避免此等專屬性甚高之物品被詐欺集團利
    用為犯罪工具，為一般生活所應有之認識。被告寄交其申辦
    之臺灣土地銀行澎湖分行帳號000-000000000000號帳戶（下
    稱土銀帳戶）存摺、提款卡之際，已34歲餘，且其自陳學歷
    為高中肄業，曾從事行政助理、餐務員、飯店房務員等工作
    ，並非全無社會經驗之人，其於本院審理時亦陳稱對於出租
    金融帳戶10日可獲報酬新臺幣（下同）11,000元有感到奇怪
    等語（本院卷第109頁），可見被告對此僅提供帳戶即可獲
    豐厚報酬之工作，並非毫無疑慮。而出租金融帳戶10日即可
    獲得11,000元，幾可謂不勞而獲，被告既欲獲得此異常高額
    報酬，當知伴隨違法之高度風險。另參酌「琴心ㄚ」詢問被
    告有無多餘帳戶可以出租時，被告回以：「確認可合作會再
    想辦法，畢竟雙方不熟。」等語，有LINE對話紀錄可稽（中
    檢偵查卷第77頁），益徵被告知悉金融帳戶之重要性，被告
    對於他人承租金融帳戶，可能被利用充作與財產犯罪有關之
    工具，已有所認知及警覺。
  ㈡按刑法上之故意，分為直接故意（確定故意）與間接故意（
    不確定故意），行為人對於構成犯罪之事實，明知並有意使
    其發生者為直接故意。行為人對於構成犯罪之事實，預見其
    發生，而其發生並不違背其本意者為間接故意。又幫助犯之
    成立，以行為人主觀上認識被幫助者正欲從事犯罪或係正在
    從事犯罪，且該犯罪有既遂之可能，而其行為足以幫助他人
    實現構成要件者，即具有幫助故意；是若對於他人可能以其
    所交付之帳戶，進行詐欺取財、洗錢等犯罪行為，已預見其
    發生，而其發生並不違反其本意，則自應負相關之罪責。又
    詐欺集團成員為獲取他人金融帳戶，多使用經美化之說詞、
    手段，即使直接出價向他人購買金融帳戶資料使用，通常亦
    不會對提供金融帳戶之人直接表明將利用該金融帳戶作為詐
    騙他人之工具，以免影響對方提供金融帳戶之意願。故金融
    帳戶提供者是否涉及幫助詐欺取財、洗錢等犯行，應以其主
    觀上是否預見該金融帳戶有被作為詐欺取財、洗錢使用，而
    仍輕率交付他人使用，就個案具體情節為斷，而非只要詐欺
    集團成員係假藉其他名目騙取金融帳戶，該提供金融帳戶之
    人即不成立犯罪。被告自陳其係於臉書看見求職資訊，傳訊
    後與「琴心ㄚ」以LINE聯絡，觀諸被告與「琴心ㄚ」之通訊軟
    體LINE對話內容，「琴心ㄚ」雖提供所謂「國泰綜合證券股
    份有限公司」之圖片以取信被告，然公司基本資料係公開於
    網路上之資訊，任何人均能輕易取得，且雙方對話過程中，
    被告皆未查證「琴心ㄚ」之真實姓名、任職單位、地址、電
    話等聯絡方式，全賴通訊軟體LINE與對方往來聯繫，已異於
    一般應徵、求職之正常流程。而一般工作定需付出勞務或智
    才方得獲取報酬，有正常就職經驗之人應不致誤會「出租金
    融帳戶」為正常工作內容。被告在此情況下，竟貿然聽從未
    曾謀面、毫不相識之人之要求，變更其土銀帳戶之提款卡密
    碼，再將具私密性、專屬性之土銀帳戶存摺及提款卡，寄交
    予對方，顯係為貪圖獲取高額報酬，而將土銀帳戶提供予毫
    不相識之人使用，自有容任他人以其交付之帳戶供作不法使
    用之意，堪認其主觀上存有幫助詐欺取財、洗錢之不確定故
    意。
四、綜上所述，被告前揭所辯均難謂可採，原審認事用法及量刑
    亦無任何違法或不當之處，則被告徒執前詞提起上訴，為無
    理由，應予駁回。
據上論斷，應依刑事訴訟法第455 條之1 第1 項、第3 項、第36
8 條、第373 條，判決如主文。
本案經檢察官黃政德聲請簡易判決處刑，及於本審到庭執行職務
。
中    華    民    國   111    年    1     月    5    日
                    刑事庭  審判長法 官  李宛玲 
　　　　　　　　　                法 官  陳順輝
                                  法 官  王政揚 
以上正本證明與原本無異。
本判決不得上訴。
中　　華　　民　　國　　111 　年　　1 　　月　　5 　　日
                                  書記官  莊茹茵